臺灣桃園地方法院刑事判決
111年度易字第554號
公  訴  人  臺灣桃園地方檢察署檢察官
被      告  張玉花


上列被告因詐欺案件，經檢察官提起公訴（110年度偵字第19148
號），本院判決如下：
    主  文
張玉花共同犯洗錢防制法第十四條第一項之洗錢罪，處有期徒刑
陸月，併科罰金新臺幣貳萬元，罰金如易服勞役，以新臺幣壹仟
元折算壹日。
    事  實
一、張玉花可預見將金融帳戶提供予他人利用，並供他人將款項
    匯入，且依指示配合提領匯入帳戶內之款項，依一般社會生
    活通常經驗，該帳戶將成為遂行詐欺取財犯罪所得之管道，
    且將帳戶內之可疑款項轉為現金領出後交付他人，亦將掩飾
    、隱匿犯罪所得之去向而為洗錢，竟仍出於預見其發生而其
    發生並不違背其本意之間接故意，與真實姓名年籍均不詳之
    某成年人（卷內資料不足證明為數人；另為求記載簡明，下
    以「某甲」代稱此不詳之人），基於意圖為自己不法之所有
    而詐欺取財、掩飾、隱匿詐欺犯罪所得去向之犯意聯絡，共
    同為以下犯行：
  ㈠於民國110年2月23日前之該年2月間不詳時間，先向其配偶梁
    遠均（經檢察官為不起訴處分）借得合作金庫銀行000-0000
    000000000號帳戶（下稱本案帳戶）後，以網際網路將本案
    帳戶之帳號告知「某甲」，而提供「某甲」利用。
  ㈡「某甲」隨後以通訊軟體LINE（下稱LINE）聯繫葛朱美玉，
    佯稱：伊係在葉門共和國之軍人，想借錢辦理提前退休云云
    ，致葛朱美玉陷於錯誤，於110年2月23日11時2分許，匯款
    新臺幣（下同）36萬元至本案帳戶內。
  ㈢張玉花旋即依「某甲」之指示，於110年2月23日14時57分許
    ，以臨櫃提款方式，自本案帳戶提領40萬元之現金（其中4
    萬元係案外人許珈菱匯款至本案帳戶款項之一部份，非本案
    起訴範圍）後，全數交付予「某甲」，以此方式製造金流斷
    點，致無從追查上述犯罪所得之去向，而掩飾或隱匿該犯罪
    所得。
二、案經葛朱美玉訴由桃園市政府警察局楊梅分局報告臺灣桃園
    地方檢察署檢察官偵查起訴。
    理  由
壹、程序方面
一、按被告以外之人於審判外之言詞或書面陳述，除法律有規定
    者外，不得作為證據；被告以外之人於審判外之陳述，經當
    事人於審判程序同意作為證據，法院審酌該言詞陳述或書面
    陳述作成時之情況，認為適當者，亦得為證據；當事人、代
    理人或辯護人於法院調查證據時，知有第159條第1項不得為
    證據之情形，而未於言詞辯論終結前聲明異議者，視為有前
    項之同意。刑事訴訟法第159條第1項及第159條之5分別定有
    明文。本判決下列所引用被告以外之人於審判外之陳述（含
    書面陳述），被告張玉花於本院準備程序中已同意上開證據
    具有證據能力（易卷第44頁），而被告、檢察官迄於言詞辯
    論終結前亦未就證據能力聲明異議，本院審酌上開證據資料
    作成時之情況，尚無違法、不當或顯不可信情況，認作為證
    據應屬適當，依刑事訴訟法第159條之5，應認前揭供述證據
    均有證據能力。
二、本判決以下所引用之非供述證據，均與本件事實具有自然關
    聯性，且核屬書證、物證性質，又查無事證足認有違背法定
    程序或經偽造、變造所取得等證據排除之情事，復經本院依
    刑事訴訟法第164 條、第165 條踐行物證、書證之調查程序
    ，況檢察官、被告對此部分之證據能力亦不爭執，是堪認具
    有證據能力。
貳、實體方面
一、認定犯罪事實所憑之證據及理由：
  ㈠被告固坦承向梁遠均借得本案帳戶後，以網際網路將本案帳
    戶之帳號告知「某甲」，並依「某甲」指示，於110年2月23
    日14時57分許，以臨櫃提款方式，自本案帳戶提領40萬元之
    現金後，全數交付予「某甲」之事實，惟矢口否認本案共同
    詐欺取財、洗錢犯行：辯稱：是「某甲」假裝伊朋友「金馬
    克」說要還錢給伊，伊才拿本案帳戶給「某甲」使用，後來
    也是因為是被騙才去領錢交給「某甲」，「某甲」跟伊說要
    拿40萬元去買比特幣，之後再拿賺到的錢還給伊等語（審易
    卷第51頁，易卷第44-46、82-86、87頁）。
  ㈡經查，被告向梁遠均借得本案帳戶，並告知「某甲」本案帳
    戶之帳號，「某甲」隨後對葛朱美玉施用詐術，致葛朱美玉
    陷於錯誤，於110年2月23日11時2分許，匯款36萬元至本案
    帳戶內，被告隨即依「某甲」指示，自本案帳戶提領40萬元
    現金交付「某甲」各節，除經被告自承如上外，並有證人梁
    遠均於偵訊之證述（110偵19148卷第91-94頁）、證人即告
    訴人葛朱美玉於警詢之證述（110偵19148卷第27-33頁）可
    佐，且有本案帳戶之開戶建檔登錄單（110偵19148卷第35-3
    6頁）、交易明細（110偵19148卷第37頁）、綜合印鑑卡、
    存戶事故查詢單（110偵19148卷第39頁）、匯款單據（110
    偵19148卷第41頁）、葛朱美玉受騙之LINE對話紀錄擷圖（1
    10偵19148卷第45-63頁）、內政部警政署反詐騙諮詢專線紀
    錄表、臺中市政府太平分局受理詐騙帳戶通報警示簡便格式
    表、金融機構聯防機制通報單、受理各類案件紀錄表（110
    偵19148卷第65-71頁）、合作金庫商業銀行平鎮分行111年7
    月28合金平鎮字第1110002103號函暨所附取款憑條（易卷第
    49-51頁）在卷可稽，當可認定。
  ㈢被告本案成立共同詐欺、洗錢犯行：
  1.被告有共同詐欺、洗錢之客觀犯行：
    被告向梁遠均借得本案帳戶後，以網際網路將本案帳戶之帳
    號告知「某甲」，「某甲」遂得以本案帳戶受領告訴人匯入
    之詐欺款項各節，已證明如前；而被告確實依「某甲」指示
    ，於110年2月23日14時57分許，以臨櫃提款方式，自本案帳
    戶提領40萬元之現金後，全數交付「某甲」一情，則有本案
    帳戶取款憑條（易卷第51頁）在卷可稽。是張玉花將金融帳
    戶提供予「某甲」利用並將款項匯入，且依指示配合提領匯
    入帳戶內之款項交付「某甲」，於客觀上與「某甲」共同對
    葛朱美玉為詐欺取財之犯行，並以此方式製造金流斷點，而
    共同掩飾、隱匿該詐欺取財犯罪所得之洗錢犯行，當可認定
    。
  2.被告有共同詐欺、洗錢之未必故意：
  ⑴被告之學歷係高商肄業，案發當時之工作為臨時工一節，經
    被告於本院審理中陳述甚明（易卷第86頁），依被告前揭學
    經歷，被告當係具有一般知識及社會經驗之人，對於詐騙集
    團成員利用他人帳戶之犯罪型態、如何使用及保管帳戶資料
    之常識及應避免所管領帳戶被不法利用，自難諉為不知。然
    而，被告於此認知下，仍於犯罪事實所示時間，將本案帳戶
    提供「某甲」作為受領詐欺款項使用，且觀諸葛朱美玉於11
    0年2月23日11時2分匯入款項未久，被告即於110年2月23日1
    4時57分許自本案帳戶提領數額非小之40萬元現金隨即交付
    「某甲」一節，足見被告願意緊密配合「某甲」之施用詐術
    之詐欺時機，即時轉移不法所得與「某甲」，足認被告對於
    其行為可能成為詐欺犯行之分工，或將製造金流斷點，以掩
    飾、隱匿上開犯罪所得去向之不法犯罪一事，抱持「縱然帳
    戶成為遂行掩飾詐欺取財犯罪所得去向之管道，亦不違反其
    本意」之容任心理，而為本案提供帳戶、提領詐欺款項交付
    「某甲」之犯行，具備共同詐欺、洗錢之未必故意明確。
  ⑵遑論被告於本案提供帳戶、提領詐欺款項交付「某甲」前，
    早在109 年12月15日、109 年12月29日因詐欺集團指示交付
    現金與他人，此有臺灣桃園地方檢察署檢察官110年度偵字
    第4498號起訴書、110年度偵字第9035號不起訴處分書可稽
    （易卷第93-98頁），甚至在110年2月5日被告另從自己之銀
    行帳戶中受領來源不明款項後，提領26萬元之現金交付給詐
    欺集團成員，而遭檢察官移送併辦至本院，此有臺灣桃園地
    方檢察署檢察官110年度偵字第35495號移送併辦意旨書可佐
    （易卷第11-12頁，就此移送併辦部分之處理，詳後退併辦
    之說明），足見被告於110年2月23日自本案帳戶提領款項交
    付「某甲」時，對於詐騙份子利用他人帳戶之犯罪型態，及
    應避免自身帳戶被不法利用各節，知之甚明，益證被告具備
    共同詐欺、洗錢之未必故意明確。
  ㈣被告所辯均不可採：
  1.被告固以前詞置辯，否認本案之主觀犯意，惟被告具備共同
    詐欺、洗錢之未必故意一節，業已證明如前，難認被告所辯
    可採。
  2.遑論被告辯稱係因「某甲」假裝「金馬克」要還伊錢，才交
    付帳戶供受領「還款」，然被告取得其所謂之「還款」後，
    又竟將所謂「還款」交給「某甲」，其前後作為非無矛盾，
    難認所辯可信。
  3.而被告更稱因先前詐欺案件，「金馬克」欠其30萬元等語（
    易卷第85頁），然若此為真，被告大可僅將本案帳戶內超過
    前揭借款之10萬元現金提領出來還給「金馬克」即可。然被
    告捨此不為，而是將全部款項提出後交予他人，難認被告所
    辯可信。
  4.再者，被告固稱嗣後有向桃園楊梅分局報案等語（易卷第87
    頁）。然被告具備共同詐欺、洗錢之未必故意一節，當屬明
    確，其犯行亦無從以嗣後報案之行為加以免責，被告此處所
    辯並不可採。
  ㈤綜上，本案事證明確，被告犯行洵堪認定，應依法論科。
二、論罪科刑：
  ㈠論罪：
  1.核被告所為，係犯刑法第339條第1項之詐欺取財罪及洗錢防
    制14條第1項之洗錢罪。起訴意旨僅認被告係涉犯刑法第30
    條第1項前段、第339條第1項之幫助詐欺取財罪，容有誤會
    。
  2.被告本案洗錢犯行，與檢察官起訴之詐欺犯罪事實具有後述
    想像競合之裁判上一罪關係，自為起訴效力所及，本院應併
    予審理。又此部分業經檢察官以論告書更正（易卷第89-90
    頁），本院亦於準備程序、審理中告知罪名（審易卷第50頁
    、易卷第40、70頁），對被告防禦權之行使不生影響，附此
    說明
  3.另就詐欺罪部分，僅係正犯、從犯行為態樣之分，並未涉罪
    名變更或併予審理之問題，亦併說明之。
  ㈡被告與「某甲」具有犯意聯絡、行為分擔，論以共同正犯。
  ㈢被告以一行為分別觸犯詐欺取財罪及洗錢罪，屬一行為同時
    觸犯數罪名之想像競合犯，應依刑法第55條規定從一重論以
    洗錢防制法第14條第1項之洗錢罪處斷。
  ㈣爰以行為人之責任為基礎，審酌被告率爾提供本案帳戶與「
    某甲」作詐騙使用，並協助提領帳戶內款項，使共犯之詐欺
    取財犯行得以順行，致告訴人受有財產上非輕損害，破壞財
    產秩序與互信，應予非難；兼衡被告自述之智識程度、工作
    、家庭、經濟生活等情況，尚未與告訴人達成和解或取得諒
    解之客觀情況，暨其犯罪之動機、目的、手段等一切情狀，
    量處如主文所示之刑，並就罰金部分諭知易服勞役之折算標
    準，以示懲儆。
三、沒收：
　　被告始終否認犯行，辯稱本案係受騙，未因而獲取任何報酬
    等語，且卷內亦無證據證明被告因本案犯行取得任何報酬，
    依罪證有疑利於被告之原則，應認被告並無犯罪所得，無從
    對被告為沒收之諭知。
四、退併辦部分：
  ㈠臺灣桃園地方檢察署檢察官110年度偵字第35495號移送併辦
    意旨略以：被告基於幫助詐欺取財之犯意，於109年1月間，
    透過網際網路提供暱稱「金馬克」之人其所有之臺灣土地銀
    行帳號000-000000000000號帳戶（下稱土銀帳戶）之帳號，
    嗣「金馬克」之詐欺集團成員取得土銀帳戶帳號後，即共同
    意圖為自己不法之所有，基於詐欺取財之犯意聯絡，向陳麗雲
    佯稱：其為美國士兵即將退役，需要提供安家費給接替其職
    位之人，否則無法離開等語，致陳麗雲陷於錯誤，於110年2
    月5日匯款13萬元至土銀帳戶內。因認被告涉犯刑法第30條
    第1項、第339條第1項之幫助詐欺取財罪嫌，且與被告本案
    受起訴之詐欺取財犯行為同一案件，而移送本院併案審理等
    語。
  ㈡然查，被告非僅提供銀行帳戶予他人供作詐騙使用，尚負責
    提領款項交與指定之人，已分擔詐欺取財犯罪之實行，核屬
    共同正犯，而詐欺取財罪既係為保護個人之財產法益而設，
    則關於行為人詐欺犯罪之罪數計算，除非存在時間或空間上
    之全部或局部之重疊關係，否則自應依遭受詐騙被害人之人
    數而定。何況告訴人與陳麗雲匯入本案帳戶及土銀帳戶之時
    間明顯有別，被告於警詢中亦稱是土銀帳戶有問題才提供本
    案帳戶等語明確（110偵19148卷第14頁），難認被告係同時
    提供本案帳戶及土銀帳戶與他人使用。從而，上開移送併辦
    與本案已論罪科刑部分，不具事實上或裁判上一罪或同一案
    件關係，本院無從併予審理，應退由檢察官另行處理。
據上論斷，應依刑事訴訟法第299 條第1 項前段，判決如主文。
本案經檢察官孫瑋彤提起公訴，檢察官劉仲慧、林欣怡、王珽顥
到庭執行職務。
中　　華　　民　　國　　111 　年　　11　　月　　3 　　日
                  刑事第二十庭  審判長法  官  林蕙芳
                                      法  官  陳布衣
                                      法  官  張羿正 
以上正本證明與原本無異。
如不服本判決應於收受判決後20日內向本院提出上訴書狀，並應
敘述具體理由。其未敘述上訴理由者，應於上訴期間屆滿後20日
內向本院補提理由書(均須按他造當事人之人數附繕本)「切勿逕
送上級法院」。 
                                    書記官  蔡宗豪
中　　華　　民　　國　　111 　年　　11　　月　　4 　　日


附錄論罪科刑法條 
中華民國刑法第339條
意圖為自己或第三人不法之所有，以詐術使人將本人或第三人之
物交付者，處5年以下有期徒刑、拘役或科或併科50萬元以下罰
金。
以前項方法得財產上不法之利益或使第三人得之者，亦同。
前二項之未遂犯罰之。
洗錢防制法第14條
有第二條各款所列洗錢行為者，處7年以下有期徒刑，併科新臺
幣5百萬元以下罰金。
前項之未遂犯罰之。
前二項情形，不得科以超過其特定犯罪所定最重本刑之刑。